臺灣臺東地方法院刑事判決　　　　　　　 95年度訴字第305號
公　訴　人　臺灣臺東地方法院檢察署檢察官
被　　　告　乙○○
上列被告因偽造文書等案件，經檢察官提起公訴（九十五年度偵
字第九三二號、九十五年度偵字第一六五三號），被告於準備程
序中就被訴事實為有罪之陳述，本院合議庭裁定由受命法官獨任
進行簡式審判程序，判決如下：
    主  文
乙○○行使偽造私文書，足以生損害於公眾及他人，累犯，處有
期徒刑參月，如易科罰金，以銀元參佰元即新臺幣玖佰元折算壹
日。「富邦發現金卡」申請書上申請人親簽欄中偽造「丙○○」
之署押壹枚沒收。
    事  實
一、乙○○前於民國八十六年、八十八年間因偽造文書及詐欺等
    案件，經本院及臺灣高等法院花蓮分院分別判處有期徒刑四
    月、八月、一年四月確定，應執行有期徒刑二年三月，至九
    十一年二月二十一日縮刑期滿執行完畢，詎仍不知悔改，於
    九十三年間在臺東縣臺東市○○街二四八號替人代辦各項銀
    行貸款及現金卡業務期間，取得丙○○為申辦銀行貸款而提
    供之身分證、健保卡及駕駛執照影本後，竟基於行使偽造私
    文書之犯意，未經丙○○同意而冒用丙○○之名義，於九十
    三年十二月十日在上址擅自在臺北富邦商業銀行股份有限公
    司（下稱富邦銀行）之「富邦發現金卡申請書」上填載丙○
    ○之個人資料，並在上揭申請書之本人親簽欄上偽造「丙○
    ○」之署名一枚，再予以黏貼丙○○身分證、健保卡及駕駛
    執照影本後，持以向富邦銀行申請現金卡，致富邦銀行不知
    情之承辦員楊鳳儀陷於錯誤，認係丙○○欲申辦現金卡使用
    而核發卡號0000－0000－0000號、信用額度新
    臺幣（下同）二萬元之現金卡，均足生損害於丙○○及富邦
    銀行審核現金卡核發資格之正確性；嗣經富邦銀行將現金卡
    及開卡、預借現金密碼等資料寄送至乙○○於前揭申請書上
    填寫之通訊地址臺東市○○路○段十二巷七十九號，由不知
    情之杜曉雯（經檢察官另為不起訴處分）收受，乙○○向杜
    曉雯拿取上開現金卡及密碼後，旋基於意圖為自己不法所有
    之概括犯意，自九十三年十二月三十日起至九十四年十一月
    十三日止，連續以該現金卡在臺東市內如附表所示之自動付
    款設備，輸入預借現金密碼，以此不正方法由各該自動付款
    設備取得如附表所示之現金合計二萬四千元。嗣因丙○○經
    富邦銀行通知卡債未償，始悉上情。
二、案經臺東縣警察局臺東分局報告及富邦銀行訴由臺灣臺東地
    方法院檢察署檢察官偵查起訴。
    理  由
一、按除被告所犯為死刑、無期徒刑、最輕本刑為三年以上有期
    徒刑之罪或高等法院管轄第一審案件者外，於第一次審判期
    日前之準備程序進行中，被告先就被訴事實為有罪之陳述時
    ，審判長得告知被告簡式審判程序之旨，並聽取當事人、代
    理人、辯護人及輔佐人之意見後，裁定進行簡式審判程序，
    刑事訴訟法第二百七十三條之一第一項定有明文。經核本件
    被告乙○○所犯係死刑、無期徒刑、最輕本刑為三年以上有
    期徒刑以外之罪，其於準備程序中就被訴事實為有罪之陳述
    ，經法官告知簡式審判程序之旨，並聽取公訴人及被告之意
    見後，本院爰依首揭規定，合議裁定由受命法官獨任進行簡
    式審判程序，合先敘明。
二、認定犯罪事實所憑之證據及理由：
  (一)被告於警詢、偵訊及本院審理中均坦承前揭全部事實。
  (二)證人郭清強（丙○○之夫）於警詢及偵訊中、證人丙○○於
    偵訊中之證述。
  (三)富邦銀行發現金卡申請書（含丙○○之身分證、健保卡及駕
    駛執照影本）、開卡通知、交易提領紀錄、貸還款交易明細
    查詢、聲明書、刑事案件報案三聯單各一紙、被告預借現金
    之監視器翻拍照片四幀附卷可稽。
  (四)綜上，足見被告自白與事實相符，事證明確，其犯行堪予認
    定。
三、論罪科刑之理由：
  (一)按被告行為後，刑法及其施行法業於九十五年七月一日修正
    施行，關於新舊法律變更之比較適用，原則上應就罪刑有關
    之共犯、未遂犯、想像競合犯、牽連犯、連續犯、結合犯，
    以及累犯加重、自首減輕暨其他法定加減原因（如身分加減
    ）等一切情形，綜其全部罪刑之結果而為比較（最高法院九
    十五年第八次刑事庭會議關於中華民國刑法九十四年修正施
    行後之法律比較適用決議第一點第(四)小點參照），查此次修
    法與本案罪刑相關者：
  1.查本件被告所犯刑法第三百三十九條第一項、第三百三十九
    條之二第一項之罪之主刑分別為五年以下有期徒刑、拘役或
    科或併科一千元以下罰金；五年以下有期徒刑、拘役或一萬
    元以下罰金，被告犯罪時之刑法就罰金刑之規定，依修正前
    刑法第三十三條第五款規定，罰金刑應處銀元一元以上，並
    應依罰金罰鍰提高標準條例第一條規定，就其原定數額得提
    高為二倍至十倍，但法律已依一定比率規定罰金或罰鍰之數
    額或倍數者，依其規定。惟前揭修正施行之刑法第三十三條
    第五款則規定：「罰金：新臺幣一千元以上，以百元計算之
    」，而九十五年六月十四日修正公布之刑法施行法第一條之
    一第二項規定：「九十四年一月七日刑法修正時，刑法分則
    編未修正之條文定有罰金者，自九十四年一月七日刑法修正
    施行後，就其所定數額提高為三十倍，但七十二年六月二十
    六日至九十四年一月七日新增或修正之條文，就其所定數額
    提高為三倍」，比較修正前後之罰金刑輕重，該罰金刑之最
    低刑度於修法後已有加重，故以修正公布施行前之刑法規定
    較有利於被告。
  2.牽連犯部分：修正後刑法第五十五條已修正為：「一行為而
    觸犯數罪名者，從一重處斷。但不得科以較輕罪名所定最輕
    本刑以下之刑」，即原牽連犯部分之規定業已刪除，本案被
    告所犯行使偽造私文書、詐欺取財及以不正方法由自動付款
    設備取財等三罪間，有方法目的之牽連關係，如依修正前刑
    法第五十五條後段，應從一重之行使偽造私文書罪處斷，然
    若依修正後規定，因已無牽連犯規定，而前揭三犯行之時間
    、地點及犯罪構成要件均不相同，自應就此三罪分論併罰，
    再定其應執行刑，兩者相較之下，以修正前之規定較有利於
    被告。
  3.累犯部分：修正後刑法第四十七條雖增定第二項，並將第一
    項修正為受徒刑之執行完畢，或一部之執行而赦免後，五年
    以內「故意」再犯有期徒刑以上之罪者，為累犯，然因被告
    本案犯行屬故意犯罪，無論依修正前後之規定，均構成累犯
    ，是新法並未較有利於被告。
  4.綜上，比較新舊法結果，以修正前刑法較有利於被告，應依
    刑法第二條第一項前段，適用被告行為時之修正前刑法及相
    關規定，合予敘明。
  (二)核被告所為，係犯刑法第二百十六條、第二百十條之行使偽
    造私文書罪、第三百三十九條第一項詐欺取財罪、第三百三
    十九條之二第一項以不正方法由自動付款設備取財罪。
  (三)被告偽造「丙○○」署押之行為，為偽造私文書之階段行為
    ，而偽造私文書之低度行為，為嗣後行使之高度行為所吸收
    ，均不另論罪。
  (四)被告多次以不正方法由自動付款設備詐欺取財之犯行，時間
    緊接，所犯均係構成要件相同之罪名，顯係基於概括犯意所
    為，屬連續犯，應依修正前刑法第五十六條規定論以一罪，
    並加重其刑。
  (五)被告所犯上開三罪間，有方法目的之牽連關係，應依修正前
    刑法第五十五條後段規定，從一重之行使偽造私文書罪處斷
    。
  (六)被告前於八十六年、八十八年間因偽造文書及詐欺等案件，
    經本院及臺灣高等法院花蓮分院分別判處有期徒刑四月、八
    月、一年四月確定，應執行有期徒刑二年三月，至九十一年
    二月二十一日縮刑期滿執行完畢，有臺灣高等法院被告前案
    紀錄表在卷可佐，其於五年內再犯有期徒刑以上之罪，為累
    犯，應依修正前刑法第四十七條規定加其刑，並就以不正方
    法由自動付款設備取財罪部分依法遞予加重。
  (七)爰審酌被告因貪圖私利，冒用他人名義申辦現金卡，並持以
    盜刷，致遭冒名人及發卡銀行均受有損害，惟念其犯後尚知
    坦認犯行，已取得遭冒名人之諒解（見偵卷第六十六頁訊問
    筆錄），並已賠償發卡銀行部分金額（見九十五年度偵字第
    一六五三號偵卷第一、十頁，尚欠一萬九千五百零二元）等
    一切情狀，量處如主文所示之刑。
  (八)另就易科罰金部分，被告於犯罪時之刑法第四十一條第一項
    前段規定：「犯最重本刑為五年以下有期徒刑以下之刑之罪
    ，而受六個月以下有期徒刑或拘役之宣告，因身體、教育、
    職業、家庭之關係或其他正當事由，執行顯有困難者，得以
    一元以上三元以下折算一日，易科罰金」；又被告行為時之
    易科罰金折算標準，修正前罰金罰鍰提高標準條例第二條前
    段（現已刪除）規定，就其原定數額提高為一百倍折算一日
    ，則本件被告行為時之易科罰金折算標準，應以銀元三百元
    折算一日，經折算為新臺幣後，應以新臺幣九百元折算為一
    日。惟九十四年二月二日修正公布，九十五年七月一日施行
    之刑法第四十一條第一項前段則規定：「犯最重本刑為五年
    以下有期徒刑以下之刑之罪，而受六個月以下有期徒刑或拘
    役之宣告者，得以新臺幣一千元、二千元或三千元折算一日
    ，易科罰金」，比較修正前後之易科罰金折算標準，以九十
    四年二月二日修正公布前之規定，較有利於被告，爰併依修
    正前相關規定諭知易科罰金之折算標準。
  (九)「富邦發現金卡」申請書（見警卷第十六頁）上申請人親簽
    欄中偽造「丙○○」之署押一枚，不問是否屬於被告所有，
    均應依刑法第二百十九條宣告沒收。
四、應適用之法條：
　(一)刑事訴訟法第二百九十九條第一項前段、第二百七十三條之
  　一第一項。
  (二)現行刑法第二條第一項前段、第二百十六條、第二百十條、
    第三百三十九條第一項、第三百三十九條之二第一項、第二
    百十九條，修正前刑法第五十五條後段、第四十七條、第四
    十一條第一項前段。
  (三)罰金罰鍰提高標準條例第一條前段，修正前罰金罰鍰提高標
    準條例第二條。
  (四)現行法規所定貨幣單位折算新臺幣條例第二條。
本案經檢察官甲○○到庭執行職務。
中　　華　　民　　國　　96　　年　　1 　　月　　25　　日
                  刑事第四庭    法  官
以上正本證明與原本無異。
如不服本判決，應於判決送達後10日內向本院提出上訴狀（須附
繕本）。「切勿逕送上級法院」
                                書記官  徐源坤
中　　華　　民　　國　　96　　年　　1 　　月　　25　　日
附表：
┌──┬───────┬───────┬────────┐
│編號│自動付款設備所│自動付款設備編│取款金額（新臺幣│
│    │屬金融單位    │號            │）              │
├──┼───────┼───────┼────────┤
│ 一 │臺灣土地銀行臺│五○三七二八  │一萬五千元      │
│    │東分行        │              │                │
├──┼───────┼───────┼────────┤
│ 二 │國泰世華銀行臺│一○二Ｎ一    │五千元          │
│    │東分行        │              │                │
├──┼───────┼───────┼────────┤
│ 三 │臺東縣臺東市中│Ｕ○二六○ＢＤ│二千元          │
│    │華郵政局      │Ｆ            │                │
├──┼───────┼───────┼────────┤
│ 四 │國泰世華銀行臺│一○二Ｎ二    │一千元          │
│    │東分行        │              │                │
├──┼───────┼───────┼────────┤
│ 五 │國泰世華銀行臺│一○二Ｎ一    │一千元          │
│    │東分行        │              │                │
└──┴───────┴───────┴────────┘
附錄論罪法條：
現行刑法第2條第1項前段
中華民國刑法第216條
（行使偽造變造或登載不實之文書罪）
行使第 210 條至第 215 條之文書者，依偽造、變造文書或登載不
實事項或使登載不實事項之規定處斷。
中華民國刑法第210條
（偽造變造私文書罪）
偽造、變造私文書，足以生損害於公眾或他人者，處 5 年以下有
期徒刑。
中華民國刑法第339條第1項
（普通詐欺罪）
意圖為自己或第三人不法之所有，以詐術使人將本人或第三人之物
交付者，處5年以下有期徒刑、拘役或科或併科1千元以下罰金。
以前項方法得財產上不法之利益或使第三人得之者，亦同。
前二項之未遂犯罰之。
中華民國刑法第339條之2第1項
（違法由自動付款設備取得他人之物之處罰）
意圖為自己或第三人不法之所有，以不正方法由自動付款設備取得
他人之物者，處3年以下有期徒刑、拘役或1萬元以下罰金。以前
項方法得財產上不法之利益或使第三人得之者，亦同。
中華民國刑法第219條
（沒收之特例）
偽造之印章、印文或署押，不問屬於犯人與否，沒收之。
修正前刑法第55條後段、第47條、第41條第1項前段
